臺灣高等法院民事判決　　　　　　　　　94年度家上字第25號
上　訴　人　甲　○
被　上訴人　乙○○
上列當事人間離婚事件，上訴人對於中華民國93年12月30日臺灣
基隆地方法院93年度婚字第162號第一審判決提起上訴， 本院於
94年5月17日言詞辯論終結，判決如下：
    主  文
上訴駁回。
第二審訴訟費用由上訴人負擔。
    事實及理由
一、被上訴人起訴主張：兩造於民國91年4月6日結婚，初尚和睦
    ，詎近年來上訴人極不信任被上訴人，無端質疑被上訴人有
    外遇，不時監控被上訴人行動，並至被上訴人工作之「新格
    髮廊」當眾羞辱被上訴人「討客兄」，致被上訴人無地自容
    ；被上訴人因不堪上訴人折磨，乃於92年初離家至朋友處暫
    住，上訴人竟於92年4月4日至被上訴人朋友住處毆打被上訴
    人，致被上訴人身體擦傷、瘀腫及多處瘀青；嗣兩造於92年
     8月16日發生口角，上訴人復毆打被上訴人，致被上訴人身
    體多處瘀腫；迨93年初被上訴人終因身心不堪上訴人之長期
    虐待，致精神日益耗弱而罹患憂鬱症，須長期接受治療，不
    得已搬回彰化娘家居住，兩造婚姻實已完全破裂而難以維持
    。另被上訴人曾於93年6月26日深夜12時50分許， 會同警員
    在基隆市○○路55巷84號2樓之5查獲上訴人與訴外人李繡娥
    同居通姦，上訴人因此同意簽訂離婚協議書等情，爰依民法
    第1052條第1項第3款、第2款及同條第2項規定，求為准兩造
    離婚之判決（原審判准兩造離婚，上訴人不服提起本件上訴
    ），並答辯聲明：上訴駁回。
二、上訴人則以：上訴人有工作，不可能24小時監控被上訴人行
    動，且未以「討客兄」羞辱被上訴人；上訴人係因先遭被上
    訴人毆打，正當防衛才致被上訴人受傷，並未毆打被上訴人
    ，兩造結婚迄今仍和睦融洽，並於92年底及93年初共同出遊
    ，並無被上訴人所稱對其為不堪同居之虐待或與李繡娥同居
    通姦，及兩造婚姻難以維持之情事等語，資為抗辯，並上訴
    聲明：(一)原判決廢棄。(二)被上訴人在第一審之訴駁回。
三、被上訴人主張兩造於91年4月6日結婚（按兩造曾於90年12月
    5日結婚，嗣於91年2月4日離婚）， 婚姻關係現仍存續中之
    事實，業據提出戶籍謄本為証（臺灣板橋地方法院家調卷8
    頁），且為上訴人所不爭執，自堪信為真實。被上訴人另主
    張上訴人婚後長期對伊為上開毆打、虐待行為，並與李繡娥
    同居通姦之事實，雖為上訴人所否認，並以前開情詞置辯，
    惟查：
  (一)被上訴人主張上訴人於92年4月4日至伊朋友住處毆打伊，致
    伊身體擦傷、瘀腫及多處瘀青之事實，業據提出驗傷診斷書
    為證（臺灣板橋地方法院家調卷9頁）， 上訴人雖辯稱係被
    上訴人先毆打伊，伊因正當防衛才致被上訴人受傷云云，惟
    查上訴人並未提出被上訴人毆打伊之證明，且上訴人如係正
    當防衛，應不至於造成被上訴人身體多處瘀傷，被上訴人此
    部分之主張，應為可採。又被上訴人主張兩造於92年 8月16
    日發生口角，上訴人毆打伊，致伊身體多處瘀腫之事實，亦
    據提出診斷證明書為證（臺灣板橋地方法院家調卷10頁），
    並經證人王惠君證稱：「．．．第二天（指92年 8月17日）
    我去被上訴人那邊的時候，被上訴人將她的手拿給我看，都
    是傷，我就問上訴人說為何要打被上訴人，上訴人說我沒有
    打她，只是推她而已。．．」等語（原審卷53頁），及證人
    曾淑香證稱：「 （問：92年4月4日及8月16日被上訴人被打
    傷這件事是否知道？）知道，是上訴人打的，被上訴人與上
    訴人的感情已經很糟了。被上訴人住在我家中這段時間，上
    訴人常打電話到我家中，我也常質問被告。」等語（原審卷
    56頁），是被上訴人所為此部分之主張，亦可採信。另被上
    訴人主張上訴人至伊工作之「新格髮廊」當眾羞辱伊「討客
    兄」之事實，業據證人管沛晴、王惠君、楊金雲分別證述綦
    詳（原審卷38、53、57頁），被上訴人所為此部分之主張，
    亦屬可採。上訴人雖抗辯伊未毆打上訴人，亦未以「討客兄
    」羞辱被上訴人云云，並提出兩造出遊之照片為證（本院卷
    22－23頁），然查各該照片並無法憑以證明上訴人未對被上
    訴人為上開毆打及羞辱行為，其所辯尚非可採。
  (二)按夫妻之一方受他方不堪同居之虐待者，得向法院請求離婚
    ，民法第1052條第1項第3款定有明文。所謂「不堪同居之虐
    待」，係指與以身體或精神上不堪忍受之痛苦，致不堪繼續
    同居者而言（最高法院23年度上字第678號及34年度上字第
    3968號判例參照）。查兩造為夫妻，本應互信、互諒、互愛
    ，和睦相處，共營婚姻生活，不應有所猜疑及互相傷害，致
    損及婚姻美滿；上訴人無端因生活細故即出手毆打被上訴人
    及羞辱被上訴人，已足使被上訴人感受身體上及精神上不可
    忍受之痛苦，且罹患憂鬱症（臺灣板橋地方法院家調卷11頁
    ），實已達於不堪同居虐待之程度，是被上訴人依上開規定
    ，請求准與上訴人離婚，即屬應予准許。又被上訴人請求離
    婚既經准許，其餘離婚事由之主張即不再予以審酌。
四、從而，原審所為上訴人敗訴之判決，核無違誤。上訴論旨指
    摘原判決不當，求予廢棄改判，為無理由，應予駁回。
五、兩造其餘之攻擊或防禦方法及未經援用之證據，經本院斟酌
    後，認為均不足以影響本判決之結果，自無逐一詳予論駁之
    必要，併此敘明。
六、據上論結，本件上訴為無理由，依民事訴訟法第449條第1項
    、第78條，判決如主文。
中　　華　　民　　國　　94　　年　　5　　月　　31 　　日
                  民事第十四庭審判長法  官　劉靜嫻
                                    法  官　李錦美
                                    法  官　陳駿璧
正本係照原本作成。
如不服本判決，應於收受送達後20日內向本院提出上訴書狀，其
未表明上訴理由者，應於提出上訴後20日內向本院補提理由書狀
（均須按他造當事人之人數附繕本）上訴時應提出委任律師或具
有律師資格之人之委任狀；委任有律師資格者，另應附具律師資
格證書及釋明委任人與受任人有 民事訴訟法第466條之1第1項但
書或第2項（詳附註）所定關係之釋明文書影本。
中　　華　　民　　國　　94　　年　　6 　　月　　1 　　日
　　　　　　　　　　　　　　　　　　書記官　黃　愛
附註：
民事訴訟法第466條之1（第1項、第2項）：
對於第二審判決上訴，上訴人應委任律師為訴訟代理人。但上訴
人或其他法定代理人具有律師資格者，不在此限。
上訴人之配偶、三親等內之血親、二親等內之姻親，或上訴人為
法人、中央或地方機關時，其所屬專任人員具有律師資格並經法
院認為適當者，亦得為第三審訴訟代理人。
